【裁判字號】    99,交易,211
【裁判日期】    990927
【裁判案由】    過失傷害
【裁判全文】
臺灣臺北地方法院刑事判決             99年度交易字第211號
公  訴  人  臺灣臺北地方法院檢察署檢察官
被      告  甲○○
選任辯護人  程才芳律師
上列被告因過失傷害案件，經檢察官提起公訴（99年度調偵字第
266 號），本院判決如下：
    主  文
甲○○無罪。
    理  由
一、公訴意旨略以：被告甲○○於民國98年5 月5 日上午7 時33
    分許，駕駛車牌號碼：6B─4483號自小客車，由臺北市中山
    區○○○路○ 段林森公園地下停車場出入口駛出，欲右轉南
    京東路由東往西之方向時，本應注意汽車起駛前應顯示方向
    燈，注意前後左右有無障礙或車輛行人，並應讓行進中之車
    輛優先通行，而依當時天候等情形，並無不能注意之情事，
    竟疏未注意而貿然駛出右轉，適有告訴人乙○○騎乘車牌號
    碼：AAP －07 7號重型機車亦沿南京東路1 段由東往西之方
    向行駛至上開地點，未注意車前狀況，並隨時採取必要之安
    全措施，見被告所駕駛之上開自小客車突然駛出，告訴人乃
    緊急煞車致人車滑倒在地，而受有非開放性右撓骨骨折及四
    肢部多處擦傷等傷害，因認被告涉犯刑法第284 條第1 項前
    段之過失傷害罪嫌等語。
二、按犯罪事實應依證據認定之，無證據不得認定其犯罪事實；
    又不能證明被告犯罪者，即應諭知無罪之判決，刑事訴訟法
    第154 條第2 項、第301 條第1 項分別定有明文。又刑事訴
    訟上證明之資料，無論其為直接或間接證據，均須達於通常
    一般之人均不致有所懷疑，而得確信其為真實之程度，始得
    據為有罪之認定，若其關於被告是否犯罪之證明未能達此程
    度，而有合理懷疑之存在，致使無從形成有罪之確信，根據
    「罪證有疑，利於被告」之證據法則，即不得遽為不利被告
    之認定；其以情況證據（即間接證據）斷罪時，尤須基於該
    證據在直接關係上所可證明之他項情況事實，本乎推理作用
    足以確證被告有罪，方為合法，不得徒憑主觀上之推想，將
    一般經驗上有利被告之其他合理情況逕予排除（最高法院76
    年台上字第4986號、32年上字第67號判例意旨可資參照）。
三、公訴人認被告涉有過失傷害罪嫌，無非以：被告之供述、告
    訴人之指述、臺北市政府警察局交通警察大隊交通事故初步
    分析研判表、臺北市政府警察局中山分局道路交通事故現場
    圖、道路交通事故調查報告表(一)(二)、談話紀錄表、現場照片
    16張、馬偕紀念醫院診斷證明書2 份、臺北市車輛行車事故
    鑑定委員會鑑定意見書等為主要論據。訊據被告堅詞否認有
    何過失傷害之犯行，辯稱：伊當天駕駛車輛停在林森公園停
    車場之出口處，尚未完全進入第4 車道內，而告訴人所騎乘
    之機車在施工圍籬處即已摔倒，告訴人摔倒處與被告所駕駛
    車輛尚距離8 公尺左右，足見告訴人騎乘機車並不是因為要
    閃避伊車輛才滑倒，伊對告訴人本案騎車滑倒受傷乙事，自
    無過失可言等語。
四、本院查：
  (一)證據能力：
    按未經被告詰問之被告以外之人於偵查中向檢察官所為之陳
    述，依刑事訴訟法第159 條之1 第2 項之規定，原則上屬於
    法律規定為有證據能力之傳聞證據，於例外顯有不可信之情
    況，始否定其得為證據。是得為證據之被告以外之人於偵查
    中所為之陳述，因其陳述未經被告詰問，應認屬於未經合法
    調查之證據，並非無證據能力，而禁止證據之使用。惟是否
    行使詰問權，屬被告之自由，倘被告於審判中捨棄詰問權，
    或證人客觀上有不能受詰問之情形，自無不當剝奪被告詰問
    權行使之可言（參見最高法院98年度台上字第1032號判決意
    旨參照）。查告訴人即證人乙○○於98年10月1 日偵查中之
    陳述，已依法具結，有結文在卷可稽（見98年度他字第8149
    號偵查卷第58頁），且衡諸該陳述之作成並無顯不可信之情
    況，因認具有證據能力，又告訴人於本院審理中到庭作證並
    進行交互詰問，已足以保障被告、辯護人之對質詰問權，而
    本院於審判期日依法定程序提示告訴人之證述並告以要旨，
    而為合法調查後，自得將告訴人於前揭偵查中之證述採為證
    據。
  (二)實體方面：
  (1)告訴人確實有於前揭時間，騎乘前開機車在接近行經臺北市
    中山區○○○路○ 段林森公園地下停車場出入口時，因煞車
    致己身所騎乘之機車摔出路面，人車倒地，並造成告訴人受
    有非開放性右撓骨骨折及四肢部多處擦傷等傷害等情，為被
    告所不否認（見本院99年5 月17日準備程序筆錄第6 頁），
    核與告訴人於偵查及本院審理中就此部分指述情節相符合（
    同前偵查卷第56頁、本院99年6 月21日審理筆錄第2 頁至第
    7 頁），並有卷附臺北市政府警察局中山分局道路交通事故
    現場圖、現場照片16張、馬偕紀念醫院診斷證明書2 份（同
    前偵查卷第28頁、第38頁至第43頁、第6 頁至第7 頁）等在
    卷可稽，是此部分之事實，首堪認定。
  (2)依被告於警詢中供稱：伊於98年5 月5 日7 時33分許駕駛車
    牌號碼：6B－4483號自小客車由林森公園地下停車場北往南
    方向出入口欲右轉時停下要離開時，見告訴人所騎乘車牌號
    碼：AAP －077 號普通重型機車由南京東路2 段東往西方向
    沿圍籬直行，欲至臺北市中山區林森公園地下室停車場出入
    口時，因機車緊急剎車致滑倒，但並未與伊所駕駛自小客車
    發生碰撞，告訴人因滑倒受傷等語（同前偵查卷第20頁），
    核與告訴人於偵查及本院審理中均證稱：伊當時騎乘機車沿
    南京東路由東向西方向行駛到林森公園停車場路口時，被告
    駕駛車輛車頭出來，伊就緊急煞車，滑倒受傷。伊的機車與
    被告車輛沒有發生碰撞等情相符（同前偵查卷第56頁、本院
    99 年6月21日審判筆錄第1 頁背面、第3 頁），足見本案被
    告所駕駛前開車輛並無與告訴人所騎乘機車、甚或告訴人身
    體發生碰撞之情甚明。
  (3)又依被告於本院審理中供稱：因為伊車子會擋到出入口的位
    置，所以駐衛警叫伊移動，當時的救護人員有大喊不要動車
    子，所以伊又把車子移回原位，位置是駐衛警告訴伊的。告
    訴人的車子自始至終都沒有移動過。這個位置跟伊當時煞停
    的位置差不多等語（同前偵查卷第6 頁）；且依告訴人於本
    院審理中亦證稱：當時，被告有把伊車子扶起來，被告的車
    子有後退，後來又往前移，後來駐衛警說請被告先將車子移
    開車道，方便其他車輛進出停車場，後來伊就送醫，現在照
    片所示的相關車輛位置，伊只能說是差不多等語（見本院99
    年6 月21日審判筆錄第5 頁）。佐以卷附道路交通事故現場
    圖繪製刮地痕跡長達7.9 公尺，並延伸至機車倒地處，且該
    刮地痕跡終點處與倒地機車中段車身處銜接，均與告訴人機
    車摔出路面至停止後狀態相吻合，告訴人所騎乘機車倒地後
    ，應無遭移動之情，及本案被告車輛停放處與告訴人機車倒
    地位置，已極為接近，另參酌被告所駕駛車輛確實未與告訴
    人之機車發生碰撞等情，如前所述，堪認本案車禍事故現場
    圖所繪告訴人機車倒地、被告停車位置，應均係正確之位置
    無誤。
  (4)而經本院檢視卷附道路交通事故現場圖、現場照片結果（同
    前偵查卷第28頁、第36頁、第37頁），本案告訴人騎乘機車
    行進方向在接近臺北市中山區○○○路○ 段林森公園地下停
    車場出入口前方，因路旁施工設置有圍籬，該圍籬佔用道路
    （以道路邊緣起計）2.5 公尺、告訴人機車刮地痕跡長達7.
    9 公尺，而被告所駕駛車輛停止後是突出於道路邊緣1.1 公
    尺。又依被告供稱：當時車速不到10公尺。看到告訴人機車
    後，伊立即煞停等語（見本院99年6 月21日審理筆錄第6 頁
    ），依此推算，可知被告駕駛上開車輛1 秒約可行進2.78公
    尺，加計被告見告訴人騎乘機車而來之煞停反應時間；另依
    告訴人於本院審理中亦證稱：（問：你看到被告車輛從停車
    場出來時，被告當時的位置在何處，你的位置又在何處？）
    被告車輛的位置是在現場圖所示B 車輛後方約1 公尺處，伊
    的位置當時是一煞車就跌倒等語（見本院99年6 月21日審理
    筆錄第5 頁），顯見告訴人騎乘機車於斯時見被告駕駛車輛
    由停車場駛出而告訴人開始反應煞停機車、摔出路面時，被
    告所駕駛之車輛應尚未踰越道路邊緣線進入南京東路最外側
    車道內，而無佔用他車道，致妨礙告訴人通行之情形甚明。
    是公訴人認被告是未禮讓行進中車輛先行，貿然駛出道路（
    即進入南京東路）肇事乙節，已有誤會。
  (5)抑且，以本案肇事路段旁設置有前揭佔據離路面邊緣線2.5
    公尺之圍籬，及告訴人於本院審理中證稱：因為第1 車道在
    施工，伊騎2 車道等語（見99年6 月21日審判筆錄第4 頁）
    ，本案被告縱是在最終停車位置停車欲禮讓告訴人機車先行
    ，以被告車輛車頭突出道路邊緣線僅1.1 公尺，亦應無妨礙
    告訴人原騎乘車道之行進方向，而有駕車停讓不當之情形。
    此外，復查無其他積極證據可資佐證被告本次駕車行為有何
    過失情節存在，及告訴人騎乘機車跌落地面，並因此受有傷
    害乙節，與被告之駕駛行為有何因果關係。基此，堪認本件
    事故之發生，應係因告訴人行經該路段時，見被告車輛由停
    車場駛出欲駛入南京東路時，因未能及時反應，而不慎摔倒
    受傷，要與事實較為相符。本件車禍經本院函送臺北市車輛
    行車事故鑑定覆議委員會鑑定肇事原因，該會認為「一A 車
    乙○○AAP －077 號普通重機車：駕駛失控（肇事原因）。
    二B 車甲○○6B－4483自小客車：無肇事因素。」此有該會
    之鑑定意見書在卷可憑（見本院卷附），更見被告駕駛前開
    車輛與告訴人騎乘機車摔倒受傷無關。至卷附臺北市車輛行
    車事故鑑定委員會鑑定意見（同前偵查卷第74頁至第76頁）
    ，雖認定被告駕車起駛未讓行進中車輛先行，為肇事主因等
    情，然該委員會未及斟酌被告之供述、告訴人之證言，且又
    與本院前開認定之事實及卷內跡證不符，該鑑定意見自不足
    採。
五、綜上所述，公訴人認定被告涉犯前述過失傷害罪嫌所依據之
    推論，尚不足為被告有罪之認定，此外，復查無其他積極確
    切之證據足資認定被告有公訴人所指訴之犯行，是被告被訴
    上開罪名屬犯罪不能證明。揆諸前開法條及判決、判例意旨
    ，依法應諭知被告無罪之判決。
據上論斷，應依刑事訴訟法第301 條第1項，判決如主文。
本案經檢察官徐仕瑋到庭執行職務。
中    華    民    國    99    年    9     月    27    日
                        刑事第十七庭  法  官  賴淑美
以上正本證明與原本無異。
如不服本判決應於收受送達後10日內向本院提出上訴書狀，並應
敘述具體理由；其未敘述上訴理由者，應於上訴期間屆滿後20日
內向本院補提理由書（均須按他造當事人之人數附繕）「切勿逕
送上級法院」。
                                      書記官  許翠燕
中    華    民    國    99    年    9     月    27    日

司法院資訊處製作；財團法人民間司法改革基金會備份。
